【裁判字號】    99,抗,481
【裁判日期】    990413
【裁判案由】    再審之訴
【裁判全文】
臺灣高等法院民事裁定                   99年度抗字第481號
    抗告人  乙○○
抗告人因與相對人甲○○間就支付命令提出再審之訴事件，對於
中華民國98年11月30日臺灣板橋地方法院98年度再字第19號所為
裁定，提起抗告，本院裁定如下：
    主  文
抗告駁回。
抗告費用由抗告人負擔。
    理  由
一、按提起再審之訴，應依民事訴訟法第501條第1項第4款規定
    ，表明再審理由及關於再審理由並遵守不變期間之證據，此
    為必須具備之程式，否則其訴即屬不合法，毋庸命其補正，
    逕以裁定駁回之。所謂表明再審理由，必須指明確定判決有
    如何合於法定再審事由之具體情事，始為相當；倘僅泛言有
    何條款之再審事由，而無具體情事者，尚難謂已合法表明再
    審理由（最高法院61年台再字第137號、70年台再字第35號
    判例要旨參照）。次按債務人對於支付命令未於法定期間合
    法提出異議者，支付命令與確定判決有同一之效力。前項支
    付命令有第496條第1項之情形者，得提起再審之訴，並以原
    支付命令之聲請，視為起訴，民事訴訟法第521條亦定有明
    文。
二、本件抗告人對於原法院95年度促字第74853號確定支付命令
    （下稱原確定支付命令）提起再審之訴，係主張：相對人所
    提出之民國75年6月28日同意書、抗告人應清償債務憑據（
    偽造填寫無日期）、74年之郵局存證信函等證據，是否已過
    時效，而內容亦無濟於事，請准予再審等語，顯就原確定支
    付命令有如何合於民事訴訟法第496條第1項各款原因之具體
    情事未予表明，揆諸首揭說明，難認其提起再審之訴為合法
    ，原法院逕予裁定駁回之，並無違誤。抗告意旨雖謂：抗告
    人未接獲通知出庭，即遭裁定駁回；相對人以不實之郵局存
    證信函及偽造之文件矇蔽法官，顯有民事訴訟法第496條第1
    項第9款之事由，原裁定應予廢棄等語。然抗告人提起再審
    之訴未表明再審理由，乃不具備再審之訴之程式，其訴即屬
    不合法，法院本毋庸命其補正，應逕以裁定駁回之，自無行
    準備程序或言詞辯論之必要。又抗告人再審之訴既因起訴不
    合法經裁定駁回，抗告人自無於嗣後之抗告程序中補正再審
    事由。是抗告意旨指稱原法院未開庭即裁定駁回，其得依民
    事訴訟法第496條第1項第9款之規定提起再審之訴等語，均
    非可採。從而，抗告意旨指摘原裁定不當，求予廢棄，委無
    理由，應予駁回。
三、據上論結，本件抗告為無理由，爰裁定如主文。
中    華    民    國    99    年    4     月    13    日
                  民事第十庭
                        審判長法  官  黃豐澤
                              法  官  吳謀焰
                              法  官  林麗玲
正本係照原本作成。
不得再抗告。
中    華    民    國    99    年    4     月    13    日
                              書記官  陶美玲

司法院資訊處製作；財團法人民間司法改革基金會備份。
